【裁判字號】    88,自,80
【裁判日期】    890128
【裁判案由】    偽造文書等
【裁判全文】
臺灣彰化地方法院刑事判決                            八十八年度自字第八號
    自  訴  人  甲○○
                乙○○
    自訴代理人  黃精良律師
    被      告  丙○○○
                丁○○
    右一人
    選任辯護人  朱浩萍律師
右列被告因誣告等案件，經自訴人提起自訴，暨臺灣彰化地方法院檢察署檢察官移送
併案（八十八年度偵字第五七六六號），本院判決如左：
    主  文
丙○○○共同意圖他人受刑事處分，向該管公務員誣告，處有期徒刑肆月。
丙○○○其餘被訴部分無罪。
丁○○無罪。
    事    實
一、許兆濂係法務部調查局彰化縣調查站前派駐該縣社頭據點之調查員；丙○○○、
    丁○○係祭祀公業邱永魁（下稱公業）之派下員，公業名下有坐落彰化縣社頭鄉
    ○○段八一、八二、八三地號三筆地目為田、建、建，面積依序為六八七平方公
    尺、二七二０平方公尺、一五八０平公尺價值不貲土地，連同不同房份甲○○、
    乙○○共計十八人派下。
二、緣上開公業派下員於民國八十二年間曾以新台幣一百萬元，委託代書王文振代辦
    申請該公業管理人核備案（須辦妥能給付），嗣派下系統表發生爭議，該公業另
    房派下員甲○○、乙○○於八十四年間向本院所提起請求確認渠等派下權存在之
    民事訴訟（八十四年訴字第九二七號），復經本院於八十五年十二月二十二日判
    決勝訴確定，承辦前述申請案之彰化縣社頭鄉公所民政課長蕭添丁堅持應依該判
    決內容製作派下系統表申報，始得准予核定，該公業若干派下員未明問題所在，
    懷疑前述申請案多年未獲核准，係蕭添丁故意刁難所致，於八十六年五、六月間
    遂由丁○○之子邱世宗向許兆濂反應，許兆濂利用其為調查員之身分，與邱世宗
    、友人柳敏隆先至彰化縣社頭鄉公所向蕭添丁瞭解後，約於一星期後，許、邱、
    柳與當時之鄉長蕭景田在柳敏隆住處研議如何處理，經蕭景田以電話通知蕭添丁
    到場再予說明。嗣許兆濂並告知邱世宗，可介紹專門辦理祭祀公業事宜之友人張
    承潮處理本案，遂引介予派下員認識，原本張承潮欲購買上開公業土地，惟因價
    格太高而作罷，惟張承潮仍稱可代辦核備案。許兆濂明知前述申請案所檢附之派
    下系統表，僅需依本院八十四年度訴字第九二七號民事判判決內容就派下員甲○○、乙○○部分予更正，即可獲准核備，且經蕭添丁詳細說明了，其程序尚無特
    殊困難或繁複之處，乃竟於八十六年七月三日上午，在彰化縣社頭鄉湳底村湳底
    巷四之一號邱世宗住處，由許兆濂策動派下員丙○○○、邱創智意圖使蕭添丁、
    甲○○受刑事處分，向彰化縣調查站投書誣告蕭添丁涉嫌索賄、圖利甲○○及甲○○行賄等，渠三人明知蕭添丁乃依法行政，並無偏袒甲○○之事實，竟基於犯
    意聯絡，即由許兆濂口唸檢舉函，邱創智擬稿並事後打字，再交由丙○○○郵寄
    彰化縣調查站檢舉。許兆濂企圖藉刑事偵辦職權，對社頭鄉公所民政課長蕭添丁
    施加壓力，以利前述申請案獲准核備，於八十六年九月十一日，彰化縣調查站發
    文予彰化縣社頭鄉公所調取上開公業公告之相關文件，許兆濂乃協同柳敏隆前往
    鄉公所拿取資料。八十六年十二月三日許兆濂即約談蕭添丁、甲○○至彰化縣調
    查站，調查蕭添丁有否涉嫌貪、圖利甲○○，及公業不同房份之派下員甲○○
    是否涉有行賄罪嫌，藉此對派下員丙○○○、丁○○、邱世宗等人表態伊確實出
    力，並移送台灣彰化地方法院檢察署以八十七年度偵字第二五五號偵辦，嗣該案
    經檢察官為不起訴處分確定。
三、案經甲○○提起自訴。
    理    由
一、訊據被告丙○○○矢口否認上情，辯稱：伊並未投遞上開檢舉書函云云，惟查，
    上開事實，業據被告於八十七年九月十七日在法務部調查局中部機動組供稱「該
    檢舉草函係邱創智拿去打字，打完字再交給我書寫公業名稱、日期，我投遞郵寄
    予彰化縣調查站」等語至明，且許兆濂於八十七年十一月廿一日檢察官聲請羈押
    時，於本院稱：「檢舉函是由我唸，邱創智書寫」等語（八十七年度聲羈字第三
    二七號卷，第八頁），復有以公業名義之檢舉信函影本一紙可稽，此外，復有嗣
    經檢察官不起訴處分之台灣彰化地方法院八十七年度偵字第二五五號被告蕭添丁
    、甲○○職卷可查證。上開誣告事實，並經公業管理人邱炎川供稱無誤，被告
    所辯係諉卸之詞，不足採信，犯行堪以認定。
二、核被告丙○○○所為，係犯刑法第一百六十九條第一項之誣告罪。被告與許兆濂
    、邱創智間，互有犯意聯絡及行為分擔，均為共同正犯。爰酌被告犯罪之動機、
    目的、手段、所生之危害及犯罪後之態度等一切情狀，量處如主文所示之刑，以
    示懲儆。
三、自訴意旨另謂：被告丙○○○、丁○○明知公業並未積欠邱世宗、蕭世忠及張承
    潮債務，於八十七年八月七日出具同意書，同意邱炎川以管理人名義簽發本票
    金額新台幣（下同）一千七百萬元、一千萬元、一千萬元依序予邱世宗、蕭世宗
    、張承潮，渠三人持向法院聲請本票准予強制執行。另被告等於張承潮聲請強制
    執行查封公業土地後，為使邱世宗於土地拍賣時取得優先承購權，於八十七年一
    至三月間，同意由邱炎川以管理人名義，與丁○○之子邱世宗簽訂八十七年一月
    十五日、三月二十五日之假土地租賃契約書，由邱世宗、邱炎川持向法院公證，
    致損害法院裁定、公證之正確定，及損害同屬派下員自訴人之權益，因認被告等
    行為涉有刑法第三百四十二條背信罪、第三百三十九條詐欺罪、第二百十四條偽
    造文書罪云云。
四、按犯罪事實應依證據認定之，無證據不得推定其犯罪事實，又不能證明被告犯罪
    者，應諭知無罪之判決，此於刑事訴訟法第一百五十四條及同法第三百零一條第
    一項分別定有明文。訊據被告二人堅決否認上情。經查，被告二人固有於八十七
    年八月七日出具同意書、土地建屋租地契約書上簽章，惟於八十七年八月七日前
    ，張承潮、邱世宗、蕭世忠均已取得本票准予強制執行之裁定，及已聲請強制執
    行，此有渠等本票強制執行聲請卷、八十七年度執字第一七八０號強制執行卷可
    稽，上開程序並無積極證據足認被告等有參與。雖同意書上記載「積欠張承潮一
    千萬元債務，經全體派下員半數以上通過，由丁○○全權處理償還．．．對公業
    開立之二千七百萬元本票，其中一千萬元用以償還張承潮，另一千七百萬元係因
    開辦公業五、六年來陸續向邱世宗借支」，僅用以說明以前發生之事實原委，其
    屬私文書性質，真實性仍有待確認。另該同意書、租約並經其他部分派下簽章，
    其內容縱或不實且對自訴人不利，然被告等既未持以行使（邱世宗與邱炎川係以
    另一份由渠二人簽訂之土地租賃契約前往公證，非持上開被告等簽章之租約前去
    公證），尚難認被告等有何自訴人所指犯行。此外，復查無其他積極證據足資證
    明被告有何上開犯行，揆諸首開說明，被告等此部分犯罪不能證明，均應為無罪
    之諭知。
據上論斷，應依刑事訴訟法第三百四十三條、第二百九十九條第一項前段、第三百零
一條第一項，刑法第廿八條、第一百六十九條第一項，判決如主文。
中    華    民    國    八十九    年      一      月        廿八        日
                              臺灣彰化地方法院刑事第二庭
                                  法      官  王  鏡  明
右正本證明與原本無異。
如不服本判決，應於判決送達後十日內向本院提出上訴狀( 須附繕本 )。
告訴人或被害人對於判決如有不服具備理由請求檢察官上訴者，其上訴期間之計算係
以檢察官收受判決正本之日期為準。
                                  法院書記官  黃  靜  華
中    華    民    國      八十九      年      一      月     三十一     日
刑法第一百六十九條
意圖他人受刑事或懲戒處分，向該管公務員誣告者，處七年以下有期徒刑。
意圖他人受刑事或懲戒處分，而偽造、變造證據或使用偽造變之證據者亦同。


司法院資訊處製作；財團法人民間司法改革基金會備份。
